【裁判字號】    89,訴,998
【裁判日期】    900329
【裁判案由】    偽造文書等
【裁判全文】
臺灣彰化地方法院刑事判決                          八十九年度訴字第九九八號
    公  訴  人  臺灣彰化地方法院檢察署檢察官
    被      告  丙○○
右列被告因偽造文書等案件，經檢察官提起公訴（八十九年度偵字第二六一八號、第
二九四０號），本院判決如左：
    主      文
丙○○意圖為自己不法之所有，而侵占離本人所持有之物，處罰金壹仟元，如易服勞
役，以參佰元折算壹日；又攜帶兇器竊盜，累犯，處有期徒刑捌月。
丙○○被訴變造私文書部分無罪。
    事      實
一、丙○○於民國八十九年三月間某日，在彰化縣和美鎮○○路巨蛋超市旁，發現陳
    麗卿所失竊之汽車駕駛執照一張（按陳麗卿現已更名為己○○，其所有之汽車駕
    駛執照於八十七年八月中旬某日，在彰化縣和美鎮○○路○段四０二巷十一號住
    處遭竊），係屬離本人所持有之物，竟意圖為自己不法之所有，將之侵占入己。
    嗣於八十九年三月二十二日下午六時十五分許，在彰化縣和美鎮○○路一三六巷
    九號旁倉庫，為警查獲陳麗卿所失竊之汽車駕駛執照一張放置於丙○○所使用之
    自用小客車內。
二、丙○○曾於八十六年間因違反槍砲彈藥刀械管制條例案件，經本院判處有期徒刑
    三月確定，甫於八十六年十一月二十八日易科罰金執行完畢，仍不知悔改，竟意
    圖為自己不法之所有，於八十九年四月九日凌晨一時三十分許，在彰化縣和美鎮
    ○○路與鐵勢路口，見辛○○所有之車牌號碼ＱＣ—三七一二號之自用小客車有
    車門未上鎖，乃動手竊取置放於該車後行李廂內之六角Ｌ型板手一支及千斤頂一
    個，再持該竊得之千斤頂及客觀上具有危險性之兇器Ｌ型板手拆卸該自用小客車
    之輪胎，於竊得該車之右後輪胎一個置放於車旁，並將之置於自己實力支配之下
    ，於欲拆卸其餘輪胎時，即為警發現，丙○○乃逃逸，嗣於同日凌晨二時三十分
    許，在彰化縣和美鎮○○路五０八號旁空地為警逮捕。
三、案經彰化縣警察局和美分局報請台灣彰化地方法院檢察署檢察官偵查起訴。
    理      由
壹、有罪部分：
一、訊據被告丙○○對於右揭竊盜之事實坦承不諱，惟矢口否認右揭侵占離本人所持
    有之物之犯行，辯稱：該陳麗卿之汽車駕駛執照係伊之朋友庚○○向我借車後放
    置於伊車上，並非伊所拾獲並侵占入己云云。惟查，右揭事實業據被害人己○○
    指述甚詳，且被告於警訊中即供承：陳麗卿之駕駛執照是我在彰化縣和美鎮○○
    路巨蛋超市旁拾獲等語，而陳麗卿之駕駛執照確為己○○所失竊之物，此外並有
    贓物認領保管單及照片各一紙在卷可稽，是以被告所辯未侵占陳麗卿之駕照云云
    ，顯係事後卸責之詞，不足採信；又被告竊盜部分核與被害人辛○○指述情節相
    符，並有贓物認領保管單及照片各一紙在卷可參，是以本件事證已臻明確，被告
    侵占離本人所持有之物及竊盜犯行均堪認定。
二、核被告所為，係犯刑法第三百三十七條之侵占離本人所持有之物罪及同法第三百
    二十一條第一項第三款之攜帶兇器竊盜罪。被告所犯上開二罪，犯意各別，犯罪
    構成要件不同，應予分論併罰。查被告曾於八十六年間因違反槍砲彈藥刀械管制
    條例案件，經本院判處有期徒刑三月確定，甫於八十六年十一月二十八日易科罰
    金執行完畢，此有台灣彰化地方法院檢察署刑案資料查註紀錄表在卷可稽，其於
    受有期徒刑執行完畢五年以內再犯有期徒刑以上之加重竊盜罪，為累犯，應依法
    加重其刑。爰審酌被告之素行及犯罪之動機、目的、犯罪所生之危害及犯罪後之
    態度等一切情狀，各量處如主文所示之刑，並就所處罰金部分諭知易服勞役之折
    算標準，以資懲儆。
貳、無罪部分：
一、本件公訴意旨略以：被告丙○○於八十九年三月十八日十三時許，在台中市○○○○街三十五號，竊取趙淑禎所有由丁○○使用之ＹＩＬ─二五一號重機車一部
    ，得手後並將該車之ＲＵ０一八五五六號引擎號碼磨滅，變造為ＲＵＪ二二五一
    三號，足以生損害於公路管理機關之管理及該引擎製造廠商之信譽。嗣於八十九
    年三月二十二日下午六時十五分許，為警在彰化縣和美鎮○○路一三六巷九號旁
    倉庫查獲，起獲置於丙○○所使用之自用小客車內之ＹＩＬ─二五一號車牌及Ｙ
    ＩＬ─二五一號車一部，因認被告涉有刑法第三百二十條第一項之竊盜及同法第
    二百十條之變造私文書罪嫌。
二、按犯罪事實應依證據認定之，無證據不得推定其犯罪事實；又不能證明被告犯罪
    者，應諭知無罪之判決，刑事訴訟法第一百五十四條、第三百零一條第一項前段
    分別定有明文。次按，事實之認定，應憑證據，如未能發現相當證據，或證據不
    足以證明，自不能以推測或擬制之方法以為裁判基礎；又認定不利於被告之事實
    ，須依積極證據，苟積極證據不足為不利於被告事實之認定時，即應為有利於被
    告之認定，更不必有何有利之證據。又告訴人之告訴，係以使被告受刑事訴追為
    目的，是其陳述是否與事實相符，仍應調查其他證據以資審認（最高法院三十年
    上字第八一六號、四十年臺上字第八六號、五十二年台上字第一三００號判例參
    照）。
三、訊據被告丙○○堅決否認右揭竊盜及變造私文書之犯行，辯稱：車號ＹＩＬ─二
    五一號機車並非我所竊取及變造引擎號碼的，該機車係庚○○牽來的，因為警查
    獲時庚○○跑掉了，警察說現場只有我，我沒有辦法才稱機車是我行竊後變造引
    擎號碼，事實上機車失竊時我是在維霖鋼鐵管股份有限公司（以下簡稱維霖公司
    ）工作，並未到台中市去偷車，亦未變造引擎號碼等語。本件公訴人認被告有竊
    盜及變造私文書之罪嫌無非係以被告對於右揭事實於警訊中坦承不諱，核與被害
    人丁○○指述之情節相符，並經證人乙○○於警訊中證述屬實，是以被告於偵訊
    中即否認犯行，改稱：ＹＩＬ─二五一號車牌係朋友蘇博仁（後改稱庚○○）置
    放於伊車內云云，顯係事後卸責之詞，委無足採為其論罪依據。經查，車號ＹＩ
    Ｌ─二五一號機車係八十九年三月十八日下午二時許在台中市西屯區○○○○街
    三十五號前發現失竊，此業據丁○○於警訊及本院調查中指述甚詳，並有車輛竊
    盜詳細資料畫面在卷可稽，惟八十九年三月十八日即案發當日被告確於維霖公司
    上班，此業據證人甲○○即維霖公司之總經理到庭證述甚詳，並提出被告八十九
    年三月份之攷勤表一份，在該攷勤表上即載有被告於該月十八日早上五時五十八
    分至公司上班（打卡），於下午三時五十四分下班（打卡）；又證人戊○○警員
    到庭證稱：該機車之引擎號碼我們有做初步的電解，因為引擎號碼打的很深，所
    以只能看出變造後的引擎號碼，看不出原本的號碼等語；又證人乙○○雖於警訊
    中證稱：八十九年三月二十一日十六時許，丙○○騎乘該部ＹＩＬ─二五一號機
    車至伊住處聊天，返家時因機車無法發動，乃將該車暫時置放於伊倉庫內，翌日
    丙○○再至倉庫欲將該車牽回等語，惟其於本院調查中到庭證稱：警方查獲之機
    車是庚○○在八十九年三月二十二日下午一時左右騎來的，前一天他也有騎去我
    的工廠，他因機車車輪沒氣要借打氣機打氣，我便拿打氣機給他，案發當天我還
    在路上收蛋時，庚○○在下午五、六時打電話給我，問我警察是否走了，我當時
    覺得很奇怪，他便說他向被告借的汽車有警察看守，他說他向被告借車去買東西
    ，他去打電話，車停在工廠隔壁，回來便看到有警察，所以便先跑掉，後來又過
    了一個多小時他才又打電話問我警察走了沒，案發後他還有打電話給我說他自己
    做的事他會承認，上次機車的事情他很抱歉，至於我於警訊中所言會與今日所言
    不同是因警訊中警察跟我說被告都已經承認，所以要我不要害被告，我一直說不
    是這樣等語，綜上各證人所言，車號ＹＩＬ─二五一號機車失竊時被告係在維霖
    公司上班中，且亦無法證明被查獲之機車之原始引擎號碼即係丁○○所失竊之機
    車之機車之引擎號碼ＲＵ０一八五五六，故亦無法證明被告有竊取該機車後再加
    以變造引擎號碼之行為，再證人乙○○於本院調查中亦證稱該機車係庚○○所騎
    ，並非被告所騎等語，參以被告於八十九年三月二十三日檢察官訊問時即否認機
    車為其所竊取並變造引擎號碼等情，足認被告所辯尚堪採信，此外復查無其他積
    極證據足證被告有竊取前揭機車及變造該機車引擎號碼之行為，是以被告此部分
    之犯罪不能證明，依前揭說明，自應為其無罪之諭知。
據上論斷，應依刑事訴訟法第三百零一條第一項、第二百九十九條第一項前段，刑法
第三百二十一條第一項第三款、第三百三十七條、第四十七條，罰金罰鍰提高標準條
例第一條前段、第二條，判決如主文。
本案經檢察官林俞妙到庭執行職務。
中      華      民      國    九十      年      三      月    二十九    日
                                臺灣彰化地方法院刑事第二庭
                                法      官  石  馨  文
右正本證明與原本無異。
如不服本判決，應於判決送達後十日內向本院提出上訴狀( 須附繕本 )。
告訴人或被害人對於判決如有不服具備理由請求檢察上訴者，其上訴期間之計算係以
檢察官收受判決正本之日期為準。
                                法院書記官  王  振  州
中      華      民      國    九十      年      三      月      三十    日
刑法第三百二十一條
犯竊盜罪而有左列情形之一者，處六月以上五年以下有期徒刑：
一、於夜間侵入住宅或有人居住之建築物、船艦或隱匿其內而犯之者。
二、毀越門扇、牆垣或其他安全設備而犯之者。
三、攜帶兇器而犯之者。
四、結夥三人以上而犯之者。
五、乘火災、水災或其他災害之際而犯之者。
六、在車站或埠頭而犯之者。
前項之未遂犯罰之。
刑法第三百三十七條
意圖為自己或第三人不法之所有，而侵占遺失物、漂流物或其他離本人所持有之物者
，處五百元以下罰金。


司法院資訊處製作；財團法人民間司法改革基金會備份。
